臺灣橋頭地方法院民事簡易判決　　　 110年度橋簡字第1053號
原　　　告
即反訴被告　洪嫦妙　

訴訟代理人　杜冠民律師
複　代理人　蘇睿涵律師　　　　　　　　　　
被　　　告　
即反訴原告　曾怡軒　

上列當事人間請求遷讓房屋等事件，本院於民國111年1月25日言
詞辯論終結，判決如下：
    主  文
原告之訴及假執行之聲請均駁回。
本訴訴訟費用由原告負擔。
反訴原告之訴駁回。
反訴訴訟費用由反訴原告負擔。    
    事實及理由
壹、本訴部分
一、原告主張：被告向原告承租原告所有之門牌號碼高雄市○○
    區○○路000號4樓房屋（下稱系爭房屋），並簽訂房屋租賃
    契約（下稱系爭租約），約定租期自民國108年3月17日起至
    109年3月16日止，為期1年，租金每月新臺幣（下同）10,00
    0元，管理費每月1,586元，採年繳制，被告於簽約時均一次
    給付完畢。109年2月間租期屆滿前，因被告表示將自行購屋
    ，需要時間看房子，兩造遂合意於租期屆滿後，改以月租方
    式繼續租約，被告應按月於每月16日前給付上開租金及管理
    費。詎被告遲未實際購屋搬遷，原告乃於110年4月18日通知
    被告欲調整租金，要求被告確認是否續租，被告回覆表示不
    續租，預計同年6月底搬家等語，是兩造當時即已合意終止
    租約，又原告另於110年4月23日寄發存證信函通知被告因原
    告有使用房屋必要，契約至110年6月16日，請原告按時遷讓
    返還房屋，惟被告迄未返還。又原告為醫護人員，現居所係
    同為醫護人員之友人所有，為防疫需求有收回系爭房屋自用
    之必要，爰依系爭租約第12條、民法第455條、第767條第1
    項前段規定，請求被告應將系爭房屋騰空返還原告等語，並
    聲明：一、被告應將門牌號碼高雄市○○區○○路000號4樓
    房屋騰空遷讓返還原告。二、願供擔保，請准宣告假執行。
二、被告則以：系爭租約租期屆滿前，兩造合意於租期屆滿後，
    改以月租方式繼續租約直至被告買房搬家，故兩造間為不定
    期租賃關係。雖原告曾於110年4月間通知被告將調整租金，
    經被告表示不續租請求給予時間至同年6月底搬家，惟原告
    當即拒絕，並命被告於同年5月17日前搬離，故兩造當時並
    未就終止租約達成合意，原告如欲終止租賃關係，即應符合
    土地法第100條規定之情形，但原告並未就此證明，其主張
    自屬無據等語，資為抗辯。聲明：一、原告之訴及假執行之
    聲請均駁回。二、如受不利判決，願供擔保請准宣告免為假
    執行。
三、本院之判斷：
(一)原告主張被告向其承租系爭房屋，並簽訂系爭租約約定租期
    自108年3月17日起至109年3月16日止，為期1年，租金及管
    理費被告均已一次給付完畢；又109年2月間系爭租約租期屆
    滿前，兩造合意於租期屆滿後，改以月租方式繼續租約，嗣
    原告於110年4月間通知被告將調整租金，被告當時曾對原告
    表示不欲續租等事實，業據其提出系爭房屋建物謄本、系爭
    租約、兩造間之通訊軟體對話紀錄為證（本院卷第19至33頁
    ），且未據被告爭執，堪認屬實。經查:
 1、按不動產之租賃契約，其期限逾一年者，應以字據訂立之，
    未以字據訂立者，視為不定期限之租賃；租賃期限屆滿後，
    承租人仍為租賃物之使用收益，而出租人不即表示反對之意
    思者，視為以不定期限繼續契約，民法第422條、第451條分
    別定有明文。查兩造於109年2月間合意於系爭租約租期屆滿
    後，改以月租方式繼續租約，業如前述，是兩造間就系爭房
    屋之租賃關係，自原租期屆至即成為不定期租約。
 2、按契約之合意終止與終止權之行使性質不同，前者為契約
    行為，即以第二次契約終止第一次契約；後者為單獨行為，
    其發生效力與否，端視有無意定或法定終止原因之存在。另
    契約須當事人互相表示意思一致，始得成立，契約之成立，
    除雙方同時互為一致之意思表示外，以一方對他方之要約為
    承諾之通知或意思實現而成立。對合意終止租約之契約行為
    而言，因終止日期究竟為何日，涉及租金給付期限、租賃物
    使用期限之租約本質問題，應認屬於必要之點而為契約成立
    要件。又要約經拒絕者，失其拘束力；將要約擴張、限制或
    為其他變更而承諾者，視為拒絕原要約而為新要約，民法第
    155條、第160條第2項分別定有明文。經查：原告於110年4
    月18日以通訊軟體告知被告欲調漲租金並詢問是否仍續租，
    被告表示不續租，預計6月底搬家，原告則回覆被告既不續
    租，雙方即終止租約，依原訂契約終止租約應於1個月前通
    知對方，契約終止日即為110年5月17日，要求被告於當日之
    前點交房屋，但被告並未允諾，有兩造間之通訊軟體對話紀
    錄在卷可稽（本院卷第101頁）。是依對話內容，被告於原
    告詢問是否同意調漲房租或不續租後，雖傳送「6月底終止
    租約」之要約給原告，但原告就上開要約並未承諾，而是回
    覆表示租約終止日應該是5月17日等語，已將被告欲於110年
    6月底終止租約之要約予以變更，依民法第160條第2項規定
    ，應視為拒絕被告之原要約而為新要約，但由上開對話紀錄
    未見被告曾對此新要約有所承諾，原告亦未就此提出證據為
    佐，是兩造間就何時終止租約既未達成意思表示之合致，原
    告主張兩造當時已合意終止租賃關係，尚屬無據。又原告當
    時既已拒絕被告所為要約，該要約即失拘束力，其嗣後主張
    兩造就租約終止已有共識，即便依被告所述，租約於6 月底
    亦已終止云云，自非有據。
 3、按「出租人非因左列情形之一，不得收回房屋。一、出租人
    收回自住或重新建築時。二、承租人違反民法第四百四十三
    條第一項之規定轉租於他人時。三、承租人積欠租金額，除
    擔保金抵償外，達二個月以上時。四、承租人以房屋供違反
    法令之使用時。五、承租人違反租賃契約時。六、承租人損
    壞出租人之房屋或附著財物，而不為相當之賠償時。」土地
    法第100條第1款定有明文。而土地法第100條第1款所謂收回
    自住，係指出租人對於其出租未定期限之房屋，有收回自住
    之正當理由及必要情形而言。故出租人以收回自住為原因請
    求返還房屋，須具備上述要件並能為相當之證明始得為之；
    出租人基於該條款前段所列之情形收回房屋，應就此負舉證
    責任。又按不定期房屋租賃，出租人有收回自住之必要時，
    固得依土地法第100條第1款之規定隨時收回該房屋。惟該條
    款之規定僅係限制出租人收回房屋之特別原因而已。如出租
    人依該條款以收回自住為由請求返還房屋者，自仍應依民法
    第450條第3項但書之規定向承租人先期通知並經合法終止後
    ，始有收回該房屋請求權存在。經查：
 (1)原告雖主張系爭租約第11條原本就有兩造得終止租約，僅須
    提前於一個月前通知他方之約定，故即使系爭租約轉為不定
    期租約，仍得依上開規定終止租約云云，但觀諸系爭租約第
    11條原約定為「本契約於期限屆滿前，租賃雙方得終止租約
    。依約得終止租約者，租賃之一方應於一個月前通知他方..
    .」係明確以「期限屆滿前」，亦即有期限約定的情況為適
    用前提，無從認為在原定期限屆滿後之不定期租約存續中，
    仍得以此約定排除土地法前開規定之適用。
 (2)又原告雖於110年4月23日寄發存證信函通知被告因原告有使
    用房屋必要，契約至110年6月16日終止，故契約於6月16日
    就已終止云云（本院卷第35頁、第152頁），但該存證信函
    並未敘明原告必須使用房屋之具體事由，且原告寄送該存證
    信函之日期與原告110年4月18日以通訊軟體向被告表示要調
    漲租金等語（本院卷第33頁）僅相隔5天，是原告既然在4月
    18號尚願意將房屋以較高租金續租給被告，何以5 天後會突
    然有收回房屋自用之必要？當非無疑，難認原告寄送上開存
    證信函主張終止租約時時，已具備土地法第100條第1款所規
    定得終止租約之事由，其所為終止租約自非合法，原告主張
    系爭租約於6月16日終止，自非有據。 
 (3)又原告雖主張其現居地（門牌號碼：高雄市○○區○○○路
    00號6樓，下稱系爭居處）為友人所有，兩人共同居住該處
    ，於新冠肺炎疫情爆發後，因兩人均為醫護人員，染疫風險
    已高於一般民眾，若共居一處更有交叉傳染之可能，故友人
    已多次向原告商討希望原告能自該處搬遷，因此原告欲收回
    系爭房屋及車位自住、自用云云，並提出系爭居處所有權狀
    影本、某大學醫學院附設醫院在職證明書影本及對話紀錄擷
    圖為據（本院卷第169至173頁），但上開所有權狀及在職證
    明書影本所載人名之姓名、身份證字號及醫院名稱均被遮隱
    ，且均擷取部分內容而非以完整全文呈現，已難據為佐證，
    且縱使採認上開證據，認系爭住處確為某護理人員所有，僅
    憑上開資料無從佐證原告所述情節均屬事實（諸如原告與該
    護理人員之關係、何以疫情會突然對能否居住造成影響、是
    否確實有被要求遷出、是否僅能遷往系爭房屋等事實，均無
    從由上開資料確認），難認其確有因疫情而必須收回房屋自
    住之必要。
四、綜上所述，系爭租約既未合法終止，原告請求被告遷讓返還
    系爭房屋，即無理由。原告之訴既經駁回，其假執行之聲請
    無所附麗，併予駁回。
貳、反訴部分
一、反訴原告主張：反訴原告向反訴被告承租系爭房屋是為3房2
    廳2衛房型，惟自承租以來，反訴被告之私人物品持續占用
    其中1房致反訴原告使用權之行使受有損害，反訴被告因而
    受有相當於租金之不當得利66,000元（自108年3月17日至11
    0年12月20日，計2年9月即33月，2,000x33=66,000）；又反
    訴被告無視疫情嚴峻，在疫情三級警戒期間，一直以通訊軟
    體威脅騷擾反訴原告須於110年6月底前搬家，致反訴原告身
    心俱疲，反訴被告所為係故意不法侵害反訴原告之人格權，
    且情節重大。爰依民法第179條規定請求反訴被告給付相當
    於租金之不當得利66,000元，另依民法第184條第1項前段、
    第195條第1項規定請求反訴被告賠償精神慰撫金20,000元等
    語。聲明：反訴被告應給付反訴原告86,000元。
二、反訴被告則以：反訴被告於反訴原告承租系爭房屋前，即已
    明確告知尚有部分私人物品須置屋內，反訴原告同意反訴被
    告放置該等物品後，兩造始簽訂系爭租約，再反訴原告承租
    後從未要求反訴被告將該等物品搬離，亦足徵反訴原告係因
    承租時已明知該情仍願承租；又依反訴原告所提兩造間之通
    訊軟體對話紀錄內容，均係溝通租賃契約事宜，並無不法侵
    害之情事，反訴原告之主張顯無足採等語，資為抗辯。聲明
    ：(一)反訴原告之訴駁回。(二)如受不利判決，願供擔保請
    准宣告免為假執行。
三、本院之判斷：
(一)按無法律上之原因而受利益，致他人受損害者，應返還其利
    益；雖有法律上之原因，而其後已不存在者亦同，民法第17
    9條定有明文。反訴原告雖主張反訴被告放置私人物品占用
    系爭房屋其中1房而受有相當租金之不當利益等語，惟依反
    訴原告主張，該等物品於系爭租約成立時即已存在系爭房屋
    內，且反訴原告亦於本院審理中自陳其並未曾向反訴被告反
    應上述情事（本院卷第152頁），堪認反訴原告是在認知上
    開物品存在之情況下同意承租系爭房屋，此由反訴原告自陳
    不曾對該等物品表示異議亦可為佐，其主張反訴被告受有不
    當得利云云，自非可採。
(二)次按因故意或過失，不法侵害他人之權利者，負損害賠償責
    任；不法侵害他人之身體、健康、名譽、自由、信用、隱私
    、貞操，或不法侵害其他人格法益而情節重大者，被害人雖
    非財產上之損害，亦得請求賠償相當之金額，民法第184條
    第1項前段、第195條第1項前段分別定有明文。反訴原告固
    主張反訴被告以通訊軟體騷擾反訴原告，請求反訴原告儘快
    搬家，並欲請友人協助反訴原告搬家，造成其精神損害等語
    ，並提出兩造於109年2月間之通訊軟體對話紀錄為證（本院
    卷第139頁），惟觀諸該等對話內容，反訴被告係持續以兩
    造租約已終止為由請求反訴原告搬離系爭房屋，並告知反訴
    被告若因疫情之故無法找到搬家公司搬家，反訴被告可請友
    人為協助，經核均屬溝通兩造間租賃爭議之中性對話，尚難
    認有何不法性，亦難認反訴原告因此人格權受有何重大損害
    ，反訴原告依侵權行為之法律關係請求反訴原告賠償其精神
    損害，亦屬無據。
(三)從而，反訴原告依民法第179條、第184條第1項前段、第195
    條第1項前段規定，請求反訴被告給付68,000元，為無理由
    ，應予駁回。
參、本件事證已臻明確，兩造其餘主張陳述及所提之證據，經審
    酌後於本件判決結果無影響，爰不逐一論述，附此敘明。
肆、訴訟費用負擔之依據：民事訴訟法第78條。
中    華    民    國    111   年    2     月    17    日
                  橋頭簡易庭  法      官    呂維翰
以上正本與原本相符。
如不服本判決，應於送達後20日內，向本院提出上訴狀並表明上
訴理由，如於本判決宣示後送達前提起上訴者，應於判決送達後
20日內補提上訴理由書（須附繕本）。
中    華    民    國   111    年    2     月    17    日
                              書  記  官    薛如媛